【裁判字號】    97,交抗,2
【裁判日期】    970104
【裁判案由】    聲明異議
【裁判全文】
臺灣高等法院高雄分院刑事裁定           97年度交抗字第2號
抗  告  人  交通部公路總局高雄區監理所屏東監理站
法定代理人  甲○○
受處分  人  乙○○
上列抗告人因聲明異議案件，不服臺灣屏東地方法院中華民國96
年12月4 日裁定（96年度交聲字第152 號），提起抗告，本院裁
定如下：
    主  文
抗告駁回。
    理  由
一、抗告意旨略以：因機車違規機動性高，加上市區街道○路複
    雜，違規者往往有逃逸者，實務上要做到由值勤警員當場拍
    照或當場攔檢舉發，十分困難，故道路交通管理條例第7 條
    之2 第1 項才有可對汽車所有人逕行舉發之規定，又本件舉
    發警員有看到機車騎士未戴安全帽，就吹哨子並用指揮棒指
    示停車，惟違規者沒有停下而繼續往前騎走，取締上有其相
    當困難性，且汽車所有人與違規地點有地緣關係，立法目的
    是補足其突發性、臨時性、急迫性之交通違規行為，是本件
    符合道路交通管理條例第7 條之2 第1 項對汽車所有人逕行
    舉發之規定，應對汽車所有人裁罰等語。
二、原審以：證人即舉發警員李益孫、鄭恆哲不能指認當時騎乘
    機車違規之騎士即係受處分人，且亦未照相或攝影，以供核
    對該違規騎士騎乘之機車是否與受處分人所有機車之廠牌、
    顏色及款式相同，而一般人證有知覺或記憶上之盲點，尤其
    在動態交通違規之情形，其可供知覺、記憶之時間不過在一
    瞬之間，稍縱即逝，更易發生錯誤，且汽機車駕駛人懸掛偽
    造車牌以逃避取締之情形，亦非絕無僅有，倘單憑前述證人
    即警員李益孫、鄭恆哲之證詞，即謂受處分人騎乘機車違規
    或違規之人係騎乘受處分人之機車，均不免有誤判之虞，從
    而本件在缺乏其他證據之下，尚難僅依證人即警員李益孫、
    鄭恆哲之證詞，即遽謂受處分人有交通違規之情事或交通違
    規之人確係騎乘其機車，而撤銷原處分。
三、本院查：證人即舉發警員李益孫於原審陳稱：「（問：當時
    是否照相？）答：沒有」「（問：違規情形？）答：我們看
    到機車騎士沒有戴安全帽，就吹哨子，並用指揮棒指示她停
    車，結果她沒有停下來而繼續往前騎走」「（問：該機車騎
    士是女性或男性？）答：女性」「（問：是否能確定是在庭
    上的乙○○？）答：不能，時間已久」「（問：類似情形，
    標準舉發情形如何？）一般是兩人指揮交通違規，鳴笛後兩
    後人會注意違規的車，我們是來不及照相」「（問：有無可
    能是騎偽造車牌的機車？）答：不知道」等語（見96年8 月
    6 日原審訊問筆錄）；證人即同派出所警員鄭恆哲亦於原審
    陳稱：「（問：你確定你看到的機車號碼是L9C-832 號？）
    答：是的」「（問：是否能保證車牌號碼沒有看錯或記錯？
    ）答：那是我們兩人看到後各自記下來，彼此核對無誤，我
    確定不會看錯」「（問：是否能確定機車騎士是在庭的乙○
    ○？）答：時間已久不確定」「（問：當時沒有照相？）答
    ：沒有」「（問：現在你們作業是否照相？）答：沒有，我
    們來不及照相」等語（見96年8 月6 日原審訊問筆錄）。是
    證人即舉發警員李益孫、鄭恆哲並不能指認當時騎乘機車違
    規之騎士即係受處分人乙○○，且當時亦未照相或攝影，以
    供核對該違規騎士騎乘之機車，是否與受處分人乙○○所有
    機車之廠牌、顏色及款式相同。又按人證有知覺或記憶上之
    盲點，尤其在動態交通違規之情形，其可供知覺、記憶之時
    間不過在一瞬之間，稍縱即逝，更易發生錯誤，且汽機車駕
    駛人懸掛偽造車牌以逃避取締之情形，亦非絕無僅有，倘單
    憑前述證人李益孫、鄭恆哲剎那間之所記，即謂受處分人乙
    ○○騎乘機車違規，或違規之人係騎乘受處分人乙○○之機
    車，均不免有誤判之虞。從而本件在缺乏其他證據佐證之下
    ，尚難遽謂受處分人乙○○有交通違規情事，或交通違規之
    人確係騎乘其機車，交通執法機關應加強其蒐證設備及技能
    ，以免民怨，本件抗告為無理由，應予駁回。
三、據上論結，應依刑事訴訟法第412 條，裁定如主文。
中    華    民    國    97    年    1     月    4     日
                      刑事第六庭  審判長法  官  王憲義
                                        法  官  邱永貴
                                        法  官  張盛喜
以上正本證明與原本無異。
不得再抗告。
中    華    民    國    97    年    1     月    4     日
                                        書記官  林明威


司法院資訊處製作；財團法人民間司法改革基金會備份。
